【裁判字號】    99,交簡上,249
【裁判日期】    991215
【裁判案由】    業務過失傷害
【裁判全文】
臺灣高雄地方法院刑事判決           99年度交簡上字第249號
公  訴  人  臺灣高雄地方法院檢察署檢察官
上  訴  人
即  被  告  蘇俊霖
上列上訴人因過失傷害案件，不服本院交通法庭民國99年8 月23
日99年度審交簡字第2917號第一審刑事簡易判決（聲請簡易判決
處刑案號：98年度偵字第36247 號），提起上訴，本院管轄之第
二審合議庭自為第一審判決如下：
    主  文
原判決撤銷。
蘇俊霖無罪。
    理  由
一、公訴意旨略以：被告蘇俊霖於民國98年6 月1 日上午12時10
    分許，騎乘車牌號碼YEG-359 號重型機車搭載告訴人司明芳
    ，沿高雄縣仁武鄉○○路由西往東方向行駛至499 之9 號前
    ，本應注意兩車併行之間隔並隨時採取必要之安全措施，適
    同案被告顏健祐駕駛車牌號碼7216-MB 號自用小貨車載運貨
    物返回工廠，同向行駛在被告騎乘之重型機車之左後方，亦
    應注意保持兩車併行間隔並隨時採取必要之安全措施，而依
    當時情形並無不能注意之情事，被告及同案被告顏健祐均未
    注意前開情事，同案被告顏健祐即貿然向左迴轉，致其所駕
    駛之自用小貨車右後側與被告所騎乘之重型機車左側發生碰
    撞，致被告、告訴人人車倒地，告訴人受有頭部外傷、左手
    肘挫傷、左膝及右手肘擦傷等傷害；被告則受有左腳踝骨折
    、臉部及左下肢多處擦傷等傷害（同案被告顏健祐所涉過失
    傷害被告之部分已另案撤回告訴），因認被告涉犯刑法第28
    4 條第1 項過失傷害罪嫌等語。
二、證據能力部分：
    按被告以外之人於審判外之言詞或書面陳述，除法律有規定
    者外，不得作為證據。又被告以外之人於審判外之陳述，雖
    不符前4 條之規定，而經當事人於審判程序同意作為證據，
    法院審酌該言詞陳述或書面陳述作成時之情況，認為適當者
    ，亦得為證據，刑事訴訟法第159 條第1 項、第159 條之5
    第1 項分別定有明文。查本案認定事實所引用之卷證資料，
    除原已符同法第159 條之1 至第159 條之4 規定、及法律另
    有規定等傳聞法則例外規定，而得作為證據外，其餘卷證資
    料，並無證據證明係公務員違背法定程序所取得，被告、檢
    察官於審判程序中復均同意作為認定本件犯罪事實之證據，
    且本院審酌前揭陳述作成時之情況，並無違法取證之瑕疵，
    亦認以之作為證據為適當，是本件有關被告以外之人於審判
    外之言詞或書面陳述等供述證據，依前揭法條意旨，自均得
    為證據。
三、按犯罪事實應依證據認定之，無證據不得認定犯罪事實。又
    不能證明被告犯罪者，應諭知無罪之判決，刑事訴訟法第15
    4 條第2 項、第301 條第1 項分別定有明文。又事實之認定
    ，應憑證據，如未能發現相當證據，或證據不足以證明，自
    不能以推測或擬制之方法，為裁判基礎（最高法院40年台上
    字第86號判例參照）。另認定犯罪事實所憑之證據，雖不以
    直接證據為限，間接證據亦包括在內；然而無論直接或間接
    證據，其為訴訟上之證明，須於通常一般之人不致有所懷疑
    ，而得確信其為真實之程度者，始得據為有罪之認定，倘其
    證明尚未達到此一程度，而有合理之懷疑存在時，即無從為
    有罪之認定（最高法院76年臺上字第4986號判例參照）。又
    告訴人之告訴，係以使被告受刑事訴追為目的，是其陳述是
    否與事實相符，仍應調查其他證據以資審認（最高法院53年
    臺上字第1300號判例參照）。次按被告或共犯之自白，不得
    作為有罪判決之唯一證據，仍應調查其他必要之證據，以察
    其是否與事實相符，刑事訴訟法第156 條第2 項亦定有明文
    。
四、公訴意旨認被告涉有前揭犯嫌，無非係以同案被告顏健祐於
    警詢及偵訊之供述、告訴人司明芳於警詢及偵訊之證述、道
    路交通事故現場圖、道路交通事故調查報告表（一）、（二
    ）、談話紀錄表、現場照片及長庚醫療財團法人高雄長庚紀
    念醫院（下稱高雄長庚醫院）診斷證明書為其論據。訊據被
    告雖坦承於上開時地與同案被告顏健祐所駕駛之前開自用小
    貨車發生擦撞，致告訴人受有上開傷害之行為有過失，然查
    ：
（一）被告於98年6 月1 日上午12時10分許，騎乘車牌號碼YEG-
      359 號重型機車搭載告訴人，沿高雄縣仁武鄉○○路由西
      往東方向行駛至499 之9 號前，與同案被告顏健祐同向駕
      駛之車牌號碼7216-MB 號自用小貨車發生碰撞，致被告、
      告訴人人車倒地，告訴人受有頭部外傷、左手肘挫傷、左
      膝及右手肘擦傷等傷害之事實，業據被告於偵訊時供述明
      確（偵卷第38頁至第39頁），核與告訴人、同案被告顏健
      祐於警詢及偵訊時之陳述相符（偵卷第3 頁、第14頁至第
      17 頁 、第19頁至第22頁、第33頁至第34頁、第39頁），
      復有高雄長庚醫院98年6 月1 日診斷證明書、道路交通事
      故調查報告表（一）、（二）、談話紀錄表、照片在卷可
      參（偵卷第5 頁、第12頁、第13頁、第23頁、第25頁、第
      26頁）。故此部分事實，堪以認定。
（二）證人即告訴人於警詢及偵訊時證稱：98年6 月1 日上午12
      時許，其搭乘被告所騎乘機車，直行於高雄縣仁武鄉○○
      路，同案被告顏健祐駕駛小貨車，從後方行駛至與其等所
      騎乘之機車同向左側，行經仁雄路499 之9 號前，同案被
      告顏健祐未打方向燈即突然迴轉，伊所駕駛之小貨車之右
      側中後方撞擊其等所騎乘之機車之左側車身，致其等人車
      倒地，警方所繪製之現場圖係錯誤，同案被告顏健祐所駕
      駛之車輛並非在其等所騎乘機車之右側等語明確（偵卷第
      3 頁、第14頁至第17頁、第33頁、第39頁）。同案被告顏
      健祐於警詢及偵訊時供稱：被告所騎乘之機車係同向行駛
      於其所駕駛之車輛之右側，其所駕駛之貨車右後側有撞擊
      痕跡等語綦詳（偵卷第20頁、第33頁至第34頁）。被告於
      警詢及偵訊時供稱：當日其騎車沿仁雄路西向東方向行駛
      ，行駛至該路段，與同案被告顏健祐所駕駛之小貨車同向
      行駛，同案被告顏健祐所駕駛之車輛本來行駛在其左後方
      ，嗣同案被告顏健祐欲迴轉時，伊所駕駛之貨車右側車身
      撞擊其所騎乘機車之左後方，事故發生後，同案被告顏健
      祐曾向其表示當時伊係要向左迴轉至對向車道找廠商，沒
      注意才會撞倒其，警方所繪製之現場圖係錯誤等語（偵卷
      第23頁、第38頁至第39頁；本院簡上卷第36頁至第36頁反
      面），綜合前開證人及被告所述，可知當日被告所騎乘之
      機車係行駛在同案被告顏健祐所駕駛之車輛之右前方，而
      觀之員警所拍攝之照片（偵卷第25頁），同案被告顏健祐
      所駕駛車輛之擦撞痕係在右側車身，故足認警方所繪製之
      現場圖關於被告及同案被告顏健祐行駛之車輛位置係錯誤
      。
（三）又車禍發生當時，同案被告顏健祐係駕駛車輛迴轉乙情，
      業據告訴人及被告陳述如前，告訴人雖為被告之前妻，然
      其除對同案被告顏健祐提起過失傷害告訴外，亦對被告提
      起過失傷害告訴，顯見其並無迴護被告之情狀，故其前開
      證詞，應可信其真實性。且被告於車禍發生後員警接獲報
      案至現場處理時即向員警供述，當時同案被告顏健祐所駕
      駛之車輛係於該路段迴轉而撞擊其所騎乘之機車，衡情在
      如此短暫之時間，被告應無法即時編撰對其有利之供述，
      故應可信其供述之真實性。再者，觀之車禍之撞擊點，係
      在被告所騎乘機車之左側車身，及同案被告顏健祐所駕駛
      車輛之右側車身，依車禍發生前同案被告顏健祐係同向行
      駛於被告之左後方，若同案被告顏健祐無改變其行駛之方
      向，其所駕駛車輛之右側車身豈會撞擊到被告所騎乘之機
      車，故事故發生時，同案被告顏健祐所駕駛之車輛係迴轉
      之情，堪以認定。可知當時同案被告顏健祐係迴轉時不慎
      撞擊行駛於右前方之被告所騎乘之機車，依被告當時之位
      置，並無法預見同案被告顏健祐會突然向左方迴轉，亦無
      法即時閃避或為其他必要之措施，足認本件車禍之肇事原
      因係同案被告顏健祐未遵守交通規則駕駛車輛，而被告並
      無肇事原因，則被告對於本件車禍之發生及告訴人所受之
      傷害並無過失。
（四）臺灣省高屏澎地區車輛行車事故鑑定委員會雖認定：「同
      案被告顏健祐駕照被吊（註）銷駕駛小貨車與被告駕駛重
      機車，均未注意車前狀況及兩車併行之間隔，均同為肇事
      原因」，有該會99年4 月14日高屏澎區990073號鑑定意見
      書附卷足憑（偵卷第50頁至第51頁），惟本件車禍肇事之
      原因，已如前述，又該鑑定意見之佐證資料僅援引被告及
      同案被告顏健祐之陳述，完全未參考告訴人之證述，及車
      禍撞擊點，其鑑定是否周全已非無疑。再者，依被告行駛
      於同案被告顏健祐之右前方，其自可合理信賴行駛於其左
      後側之車輛會保持安全車距，故該鑑定意見自不得作為認
      定被告有罪之依據。
（五）綜上所述，公訴人認被告涉嫌前揭過失傷害犯行所憑之證
      據，尚未達於通常一般之人均不致有所懷疑，而得確信其
      為真實之程度，依刑事訴訟制度「倘有懷疑，即從被告之
      利益為解釋」、「被告應被推定為無罪」之原則，即難遽
      以為被告不利之認定。本院復查無其他積極證據足資證明
      被告確有前開犯行，基於罪疑唯輕原則，即難謂被告有何
      前開犯行。揆諸首揭說明，係屬不能證明被告犯罪，自應
      為無罪之諭知。原審未為詳察，遽為被告論罪科刑之判決
      ，尚有未恰，被告提起上訴，指摘原判決不當，請求另為
      適當判決為有理由，自應由本院將原判決撤銷改判，並為
      被告無罪之判決。
五、按對於簡易判決之上訴，管轄第二審之地方法院合議庭依通
    常程序審理後認案件有刑事訴訟法第452 條所指之情形，應
    撤銷原判決，逕依通常程序為第一審判決，此為法院辦理刑
    事訴訟簡易程序案件應行注意事項第14點所明定。本件經本
    院合議庭審理後認為應為被告無罪之判決，係刑事訴訟法第
    452 條所定之同法第451 條之1 第4 項但書第3 款之情形，
    參照前揭注意事項之規定，本院應逕依通常程序為第一審判
    決，是當事人不服本件判決，得依刑事訴訟法之規定提起上
    訴，附此敘明。
據上論斷，應依刑事訴訟法第455 條之1 第1 項、第3 項、第45
2 條、第301 條第1 項，判決如主文。
本案經檢察官吳昇峰到庭執行職務。
中    華    民    國    99    年    12    月    15    日
                  刑事第九庭    審判長法  官  鄭詠仁
                                      法  官  王麗芳
                                      法  官  王碧瑩
以上正本係照原本作成。
如不服本判決應於收受判決後10日內向本院提出上訴書狀，並應
敘述具體理由。其未敘述上訴理由者，應於上訴期間屆滿後20日
內向本院補提理由書(均須按他造當事人之人數附繕本)「切勿逕
送上級法院」。
中    華    民    國    99    年    12    月    15    日
                                      書記官  吳智媚

司法院資訊處製作；財團法人民間司法改革基金會備份。
